臺灣臺東地方法院刑事判決　　　　　　　 95年度易字第320號
公　訴　人　臺灣臺東地方法院檢察署檢察官
被　　　告　戊○○
　　　　　　丙○○
上列被告因違反電子遊戲場業管理條例案件，經檢察官提起公訴
（95年度偵字第2547號），本院判決如下：
    主  文
戊○○、丙○○共同違反未依電子遊戲場業管理條例規定辦理營
利事業登記，不得經營電子遊戲場業之規定，戊○○處有期徒刑
肆月，如易科罰金，以新臺幣壹仟元折算壹日，減為有期徒刑貳
月，如易科罰金，以新臺幣壹仟元折算壹日；丙○○處拘役肆拾
日，如易科罰金，以新臺幣壹仟元折算壹日，減為拘役貳拾日，
如易科罰金，以新臺幣壹仟元折算壹日。
扣案之電子遊戲機「滿貫大亨」貳臺（含IC板貳塊）及代幣參佰
肆拾枚均沒收。
    事  實
事  實
一、戊○○係臺東縣臺東市○○路○ 段50號「好厝邊商行」之負
    責人，丙○○係戊○○僱用之店員，2 人均明知未依電子遊
    戲場業管理條例向主管機關即臺東縣政府辦理營利事業登記
    ，依法不得經營電子遊戲場業，竟基於經營電子遊戲場業之
    犯意聯絡，自民國95年10月18日起，在上址店內擺設「滿貫
    大亨」電子遊戲機具2 臺，插電營業，供不特定人把玩，而
    經營電子遊戲場業。嗣於95年10月20日下午5 時40分許，在
    上址為警當場查獲，並扣得上述「滿貫大亨」2臺及代幣340
    枚。
二、案經臺東線警察局臺東分局報請臺灣臺東地方法院檢察署檢
    察官偵查起訴。
    理  由
一、按被告以外之人於審判外之陳述，雖不符刑事訴訟法第159
    條之1至之4之規定，而經當事人於審判程序同意作為證據，
    法院審酌該言詞陳述或書面陳述作成時之情況，認為適當者
    ，亦得為證據；當事人、代理人或辯護人於法院調查證據時
    ，知有第159條第1項不得為證據之情形，而未於言詞辯論終
    結前聲明異議者，視為有前項之同意，刑事訴訟法第159 條
    之5 定有明文。查本案以下所引用之證據，檢察官及被告戊
    ○○、丙○○於本院準備程序中均表示沒有意見（見本院卷
    第17、18頁），且迄於言詞辯論終結前，亦未就本院所調查
    之證據資料主張有刑事訴訟法第159條第1項不得為證據之情
    形，本院審酌該證據作成之情況，認均無不適當情事，依刑
    事訴訟法第159條之5第2 項之規定，均有證據能力，合先敘
    明。
二、認定犯罪事實所憑之證據及理由：
（一）本案為警查獲時，上開便利商店內擺設遭查扣之機臺之房
      間，從店外就可以看到該房門係開啟，且上開機臺均在插
      電營業中等情，業據證人即查獲之員警乙○○到庭證述明
      確（見本院卷第38頁）。
（二）參以經本院當庭勘驗當日蒐證錄影光碟，其結果略為：（
      1） 畫面一開始，當時警察一進入該店時，有看到店員即
      被告丙○○在場，擺放遊戲機的門是開著的，從該門一進
      入上開現場相片所示之2臺電子遊戲機；（2）警察比著上
      面有娃娃的機器，問「這台呢？」，被告戊○○回答「大
      部分這2天只有這1臺有人在玩，另1 臺沒看過有人玩」，
      且依光碟片顯示該2 臺電子遊戲機畫面均有變動等情，有
      本院勘驗筆錄在卷可稽（見本院卷第40頁）。
（三）並有違反社會秩序維護法案件、其他行政、工商法令現場
      紀錄表1 紙、臺東縣警察局臺東分局扣押筆錄、臺東縣警
      察局臺東分局扣押物品目錄表各1 份、贓物保管條、刑案
      現場測繪圖各1紙，及現場相片6幀在卷可稽（見警卷第10
      至15、19至21頁），顯徵上開機臺確均有插電營業之事屬
      實。
（四）再觀諸卷附之臺東縣政府核發之「好厝邊商行」營利事業
      登記證，營業項目僅為菸酒零售業、食品、飲料零售業、
      一般百貨業、電子材料零售業及電器、電子產品修理業及
      租賃業（見警卷第16、17頁），而無准許經營電子遊戲場
      業，足認被告戊○○經營電子遊戲場業，未向主管機關提
      出辦理登記之事實。
（五）證人即查獲之員警甲○○於審理中證稱：因上開商行曾被
      查獲擺放電子遊戲機具，所以我們會去複查，95年8 月我
      去複查時，沒有看見有再擺設機臺，且我有向店員丙○○
      宣導不可以擺設等語綦詳（見本院卷第54頁）。
（六）證人乙○○於審理中證稱：被告戊○○於查獲時有說派出
      所警員曾跟他說不能放電子遊戲機等語（見本院卷第38頁
      ）。
（七）而被告丙○○於本院審理中供承：證人甲○○確有到店裡
      向我宣導不能擺設電子遊戲機具等語（見本院第55頁），
      益徵被告戊○○、丙○○明知上開商行未向臺東縣政府辦
      理營利事業登記，依法不得經營電子遊戲場業，卻仍經營
      電子遊戲場業之事實。
（八）此外，復有扣案IC板2塊及代幣340枚在卷可證。
（九）綜上所述，本件事證已臻明確，被告戊○○、丙○○上開
      犯行堪以認定，應予依法論科。
三、對被告辯解之判斷：
    被告戊○○、丙○○均否認犯罪，被告戊○○辯稱：上開電
    子遊戲機臺剛買回來2 天而已，準備等朋友申請經營的營利
    事業登記證下來後，和朋友一起經營，機臺內的代幣是買來
    時就放在機臺內贈送的；被告丙○○則辯稱：我上班時雖然
    有看到上開遊戲機臺，但老闆未交代要做什麼用，且我只有
    跟早班的人交接商行賣東西的部分而已等語。經查：
（一）上開機台為警查獲時，編號1之機臺內查扣有代幣340枚，
      編號2 之機臺未有代幣之情，業據被告戊○○於警詢時供
      述明確，且有相片2幀在卷（見警卷第3、21頁），被告戊
      ○○雖辯稱該等硬幣係為購買機臺時所附贈，然查扣之代
      幣數量非少，且如為贈送，何以僅編號1 之機臺有附贈代
      幣，另1臺則無？顯與常情有違。況此一僅由編號1之機臺
      內有代幣之事實，亦與被告戊○○上開所言：僅有這臺有
      人在玩，另1 臺則沒有等語相符；再者，上開機台為警查
      獲時確有插電，如待登記後再為營業，亦無須長期插電陳
      列；且觀諸現場相片中，擺放上開機臺房間之柱子上，有
      張貼以紅字書寫「未滿18歲請勿進入」，及黑色書寫「監
      視錄影中請微笑」之標語2 紙（見警卷第20頁下方相片）
      ，倘本案所查扣機臺未有營業之事實，何須以標語示警？
      是被告戊○○所辯要與查獲實際情狀及常情不符，故顯難
      採信。
（二）按以自己共同犯罪之意思，參與實施犯罪構成要件以外之
      行為，或以自己共同犯之意思，事先同謀，而由其中一部
      分人實施犯罪之行為者，均為共同正犯，即行為人以自己
      犯罪意思而參與犯罪，無論其所參與者是否係犯罪構成要
      件之行為，皆為正犯，其以幫助他人犯罪之意思而參與犯
      罪，其所參與者，苟係犯罪構成要件之行為，亦為正犯，
      必以幫助他人犯罪之意思而參與犯罪，其所參與者又為犯
      罪構成要件以外之行為，始為從犯。故共同實施犯罪行為
      之人，在合同意思範圍以內，各自分擔犯罪行為之一部，
      相互利用他人之行為，以達其犯罪之目的者，即應對於全
      部所發生之結果，共同負責（最高法院92年臺上字第5407
      號判決意旨參照），又按意思之聯絡並不限於事前有所謀
      議，即僅於行為當時有共同犯意之聯絡者，亦屬之，且其
      表示之方法，亦不以明示通謀為必要，即相互間有默示之
      合致，亦無不可，最高法院著有73年臺上字第2364號判例
      可資參照。而電子遊戲場業之經營，非僅「單純擺設」電
      子遊戲機具為已足，舉凡所擺設電子遊戲機具現場之管理
      及供顧客兌換代幣把玩等亦應屬經營行為之內。查被告丙
      ○○並不否認受被告戊○○僱用在上開商行擔任店員，且
      為警查獲當日亦有在櫃檯看顧之行為，而觀諸刑案現場測
      繪圖可知，要進入上開擺放電子遊戲機具的房間，必須經
      過櫃檯，再佐以被告丙○○受僱用擔任店員已達數月，被
      告戊○○在店內現場擺設遊戲機臺，均插電經營，如在店
      內欲把玩電子遊戲機臺，自需向該向櫃檯人員兌換代幣，
      則被告丙○○豈會不知被告戊○○在店內經營電子遊戲場
      業之行為？況且被告丙○○亦供承：員警有告知不可擺設
      電子遊戲等語，亦如前述，益徵被告丙○○於本案對於「
      好厝邊商行」未辦理電子遊戲場業之營利事業登記，仍擺
      設電子遊戲機臺乙節應係知情，其明知此情，仍參與看顧
      櫃檯及代為兌換代幣等違反電子遊戲場業管理條例構成要
      件行為，自屬正犯行為之實施甚明。況被告丙○○與被告
      戊○○間縱無明示通謀，於行為中亦相互有默示之犯意聯
      絡，揆諸上揭意旨，被告丙○○、戊○○自屬共同正犯。
（三）從而，被告戊○○、丙○○前開所辯，均顯係飾卸之詞，
      不足採信，
四、論罪科刑之理由：
（一）核被告戊○○、丙○○所為，均係違反電子遊戲場業管理
      條例第15條之規定，應依同條例第22條之規定論處。而電
      子遊戲場業管理條例第22條之罪，在構成要件中已預設有
      多數同種行為反覆實施之要件，如僅實施一次行為固足以
      成立犯罪，縱然是同一意思下多次反覆實施，亦僅成立一
      罪，是其性質屬於為集合犯中之營業犯類型，屬於實質上
      一罪。而被告2人自95年10月18日起至同年月20日下午5時
      40 分許為警查獲時止，未辦理營利事業登記而經營電子
      遊戲場業之犯行，是基於營利之意圖而在同一意思之下多
      次反覆實施同種之構成要件行為，就上開說明，屬於實質
      上一罪，應僅論以一罪。
（二）被告戊○○、丙○○有犯意聯絡及行為分擔，為共同正犯
      。
（三）爰審酌被告戊○○、丙○○未經登記即擅自擺置電子遊戲
      機具供人把玩，破壞主管機關之商業行政控管，及犯罪動
      機、手段、經營時間，擺設電子遊戲機之規模，暨犯後猶
      否認犯行，及被告戊○○為商行負責人，所應負之責任較
      重，被告丙○○僅為店員等一切情狀，分別量處如主文所
      示之刑。又被告2人犯罪時間均在96年4月24日之前，且所
      犯之罪宣告刑均未逾有期徒刑1年6月，依中華民國96年減
      刑條例第2條第1項第3 款規定，均減其刑期2分之1，並均
      諭知易科罰金折算標準。
（四）至扣案之「滿貫大亨」電子遊戲機臺2臺（含IC板2塊）及
      代幣340枚，均係被告2人所有供本件犯罪所用之物，業據
      被告戊○○供承在卷，且有統一發票1 紙在卷可稽，爰依
      刑法第38條第1項第2款規定，均予宣告沒收。
五、適用之法條：
（一）刑事訴訟法第299條第1項前段。
（二）電子遊戲場業管理條例第22條。
（三）刑法第11條前段、第28條、第41條第1項前段、第38條第1
      項第2款。
（四）中華民國96年罪犯減刑條例第2條第1項第3款、第7條。
本案經檢察官丁○○到庭執行職務。
中　　華　　民　　國　　96　　年　　8 　　月　　14　　日
　　　　　　　　　刑事第四庭    審判長法　官　黃建都
                                      法  官  黃珮茹
                                      法  官  陳君鳳
以上正本證明與原本無異。
如不服本判決應於收受本判決後10日內向本院提出上訴書狀；上
訴書狀應敘述具體理由。未敘述上訴理由者，應於上訴期間屆滿
後20日內向本院補提理由書狀（均須按他造當事人之人數附繕本
）。「切勿逕送上級法院」。
                                      書記官  洪月甚
中　　華　　民　　國　　96　　年　　8　　月　　21　　日
附錄本案論罪科刑法條全文：
電子遊戲場業管理條例第15條
未依本條例規定辦理營利事業登記者，不得經營電子遊戲場業。
電子遊戲場業管理條例第22條
違反第15條規定者，處行為人1 年以下有期徒刑、拘役或科或併
科新臺幣50萬元以上250萬元以下罰金。
